【裁判字號】    97,台上,5714
【裁判日期】    971113
【裁判案由】    違反毒品危害防制條例
【裁判全文】
最高法院刑事判決            九十七年度台上字第五七一四號
上  訴  人  台灣高等法院檢察署檢察官
被      告  甲○○
選任辯護人  羅紀雄律師
上列上訴人因被告違反毒品危害防制條例案件，不服台灣高等法
院中華民國九十七年八月二十九日第二審更審判決（九十六年度
上更(一)字第九○九號，起訴案號：台灣桃園地方法院檢察署九十
一年度偵字第二一八九二號），提起上訴，本院判決如下：
    主    文
原判決撤銷，發回台灣高等法院。
    理    由
本件原判決係以公訴意旨略稱：被告甲○○基於販賣第二級毒品
安非他命營利之概括犯意，於民國九十一年十一月初起，先後數
次以每包新台幣（下同）五百元之代價，在桃園縣龜山鄉販賣安
非他命予朱俊吉，嗣朱俊吉於同年十二月一日二十時許，以00
00000000號行動電話，聯絡被告所使用之000000
0000號電話，與之約定購買三千元之安非他命及交易地點，
同日二十一時三十分許，被告前來交付安非他命予朱俊吉時當場
為警查獲，並扣得尚未交付之安非他命一公克，因認被告涉犯毒
品危害防制條例第四條第二項之販賣第二級毒品罪嫌。經審理結
果，認為不能證明被告犯罪，因而撤銷第一審科刑之判決，改判
諭知被告無罪，固非無見。
惟查：原判決於理由內係以綜觀全卷，被告所涉販賣安非他命犯
行，僅有朱俊吉一人之單一指述，別無其他證據可資參佐，且朱
俊吉係配合警方之查緝行動，而與被告聯繫，渠於朱俊吉為聯絡
購買安非他命之前，是否即有販賣安非他命之營利意圖，有再行
斟酌餘地，以及朱俊吉於警詢、偵查及第一審審理時關於渠先前
向被告購買安非他命每次之數量、地點之陳述又不一致等由，乃
認並無積極證據足證被告於本件被查獲前，原已有販賣安非他命
犯意，朱某於案發當日為協助警方查緝毒品，配合員警設計引誘
教唆之行為，核屬「陷害教唆」，自不能據以認被告有販賣安非
他命，或意圖販賣而持有犯行，因而為有利於被告之認定。然被
告販賣安非他命予朱俊吉施用之事實，除朱俊吉之指訴外，復有
被告於接獲朱某欲購買安非他命之電話後，依約攜往朱某住處，
擬行交付之安非他命一包扣案足憑，即被告於警詢亦坦承其在朱
某住處樓下經警查獲該包安非他命，確擬交予朱俊吉，係朱某於
當晚八時許打電話要伊送去屬實。雖朱俊吉於警詢、偵查及第一
審審理時關於先前向被告購買安非他命之數量、地點之陳述，或
因時間經過，記憶淡忘，致所供不無出入，然渠就曾向被告購買
安非他命之事實，已一再證實無誤。而被告先後否認犯罪之辯詞
，且經原判決依憑調查所得，認係屬事後杜撰、卸責之詞。則以
販賣毒品係屬重罪，其販賣者通常極為隱密、謹慎，以防犯行曝
光，而遭查獲，是除曾有交往之熟客外，對於陌生之交易對象，
當無輕易應允可能，倘被告原無販賣安非他命犯意，前亦未有與
朱俊吉交易情事，衡情應無一接獲朱某購買毒品之電話，隨即萌
生販毒犯意，並依約攜帶安非他命前往交易之理，亦無事後一再
以杜撰之詞卸責必要。是原判決理由以本件除朱俊吉之指訴外，
別無其他事證足佐，復以朱某於警詢、偵審中關於每次購買之數
量、地點所供不一，乃認被告原無販賣安非他命之犯意，既與卷
證不相符合，有證據上理由矛盾之違法。且此一論斷是否合於客
觀存在之經驗與論理法則，亦頗有研酌餘地，其證據取捨之自由
判斷職權之行使，難認為適法。再原判決理由認被告原無犯罪意
思，僅因朱俊吉為配合警方查緝毒品，以一通電話要約，即萌生
販賣安非他命犯意，此與朱俊吉前於警詢、偵查及第一審審理時
之供證既不相符，且被告果無販賣毒品犯意，朱俊吉如何以一通
電話即得說動、勸誘，使之萌生販賣毒品犯意，亦未見原判決理
由對此予以說明，乃遽認所為係屬「陷害教唆」行為，尚嫌理由
不備。是檢察官上訴意旨，執以指摘原判決違背法令，尚非全無
理由，應認原判決仍有撤銷發回更審之原因。
據上論結，應依刑事訴訟法第三百九十七條、第四百零一條，判
決如主文。
中    華    民    國  九十七  年   十一   月   十三   日
                      最高法院刑事第四庭
                          審判長法官  張  淳  淙
                                法官  劉  介  民
                                法官  張  春  福
                                法官  林  俊  益
                                法官  吳  信  銘
      本件正本證明與原本無異
                                      書  記  官
中    華    民    國  九十七  年   十一   月   二十   日
                                                    m


司法院資訊處製作；財團法人民間司法改革基金會備份。
